【裁判字號】    97,簡上,252
【裁判日期】    980304
【裁判案由】    侵權行為損害賠償
【裁判全文】
臺灣板橋地方法院民事判決             97年度簡上字第252號
上  訴  人  乙○○
                        號
訴訟代理人  丙○○
            甲○○
被上訴人    戊○○
訴訟代理人  丁○○
上列當事人間請求侵權行為損害賠償事件，上訴人對於中華民國
97年9 月19日臺灣板橋地方法院板橋簡易庭97年板簡字第2501號
第一審判決提起上訴，經本院於98年2月18日言詞辯論終結，判
決如下：
    主  文
原判決除確定部分外關於命上訴人給付被上訴人新臺幣伍萬元及
自民國九十六年四月三十日起至清償日止，按年息百分之五計算
之利息部分，及該部分假執行之宣告，暨該部分訴訟費用之裁判
均廢棄。
上開廢棄部分，被上訴人在第一審之訴及假執行之聲請均駁回。
其餘上訴駁回。
第一審（除確定部分外）及第二審訴訟費用由被上訴人負擔百分
之五十六，餘由上訴人負擔。
    事實及理由
一、被上訴人主張：訴外人王福田與上訴人為父女關係，上訴人
    與訴外人丁○○、被上訴人夫妻則分別係臺北縣三峽鎮○○
    路○ 段83巷12號2 樓及同號1 樓之住戶，因上訴人懷疑其2
    樓住處排水系統、公用化糞系統阻塞係因丁○○夫妻違建所
    致而互生嫌隙，於94年10月27日上午9 時許，在台北縣三峽
    鎮○○路○ 段83號12號前，王福田因上開情事與被上訴人發
    生口角衝突，嗣上訴人騎機車返家，乃上前質問，並基於傷
    害之故意，持機車鑰匙並以徒手毆打被上訴人，致被上訴人
    受有頭部外傷併多處撕裂傷（1.0 公分、0.1 公分、0.1 公
    分、2.5 公分）及擦傷、右上臂及右大腿挫傷瘀青（5 ×5
    公分、6 ×7 公分）、左眼結膜下出血、雙側眼眶區瘀腫之
    傷害，爰本於侵權行為法律關係請求上訴人賠償醫療費用新
    臺幣（下同）2 萬913 元；就醫交通費3,000 元；減少勞動
    能力之損害（共15日無法工作）計7,920 元及非財產損害10
    萬元，合計13萬1,833 元等情（被上訴人於原審聲明：上訴
    人應給付被上訴人13萬1,833 元及自96年4 月30日起至清償
    日止，按年息5%計算之利息。原審如數判決，上訴人就其中
    9 萬元 (非財產損害)及 法定遲延利息部分，聲明不服提起
    上訴。其餘4 萬1,833 元 (含醫療費2 萬913 元；就醫交通
    費3,000 元；減少勞動能力之損害7,920 元及非財產損害1
    萬元)及 法定遲延利息敗訴部分，則未據聲明不服而告確定
    。）。併為答辯聲明：駁回上訴。
二、上訴人則以：本案確係被上訴人破壞上訴人家中後陽台造成
    廁所阻塞，流水系統嚴重損害2 至4 樓引起，且上訴人同時
    亦遭被上訴人之傷害（被上訴人傷害上訴人除經法院判刑確
    定外，並經法院判決被上訴人對上訴人應負賠償之責。），
    參酌事件發生之原因、被上訴人所受傷害及兩造之經濟等一
    切情狀，被上訴人請求上訴人賠償10萬元非財產損害，應有
    過高，此部分應以賠償1 萬元為適當等語資為抗辯。併為上
    訴聲明：(一)原判決除確定部分外關於命上訴人給付被上訴人
    9 萬元，及自96年4 月30日起至清償日止，按年息5%計算之
    利息部分廢棄。(二)上開廢棄部分，被上訴人在第一審之訴及
    假執行之聲請均駁回。
三、兩造不爭執之事項：
  (一)王福田與上訴人為父女關係，上訴人與訴外人丁○○、被上
    訴人夫妻則分別係臺北縣三峽鎮○○路○ 段83巷12號2 樓及
    同號1 樓之住戶，因上訴人懷疑其2 樓住處排水系統、公用
    化糞系統阻塞係因丁○○夫妻違建所致而互生嫌隙，於94年
    10月27日上午9 時許，在台北縣三峽鎮○○路○ 段83號12號
    前，王福田因上開情事與被上訴人發生口角衝突，嗣上訴人
    騎機車返家，乃上前質問，並基於傷害之故意，持不詳器具
    毆打被上訴人，致被上訴人受有頭部外傷併多處撕裂傷（
    1.0 公分、0.1 公分、0.1 公分、2.5 公分）及擦傷、右上
    臂及右大腿挫傷瘀青（5 ×5 公分、6 ×7 公分）、左眼結
    膜下出血、雙側眼眶區瘀腫之傷害等情。上訴人並因前開傷
    害事件，經本院判處拘役30日，如易科罰金，以銀元300 元
    折算1 日。減為拘役15日，如易科罰金，以銀元300 元折鼻
    日確定在案等情。並有本院96年度簡上字第116 號刑事確定
    判決1份附卷可查。
  (二)上訴人前以：被上訴人於前揭時、地亦基於傷害人身體之故
    意，手持鑰匙刺擊上訴人面部，並以手毆打原告身體，致原
    告受有左上額裂傷約0.3 公分與右下臂、右上胸、左腕、後
    頸挫擦傷等傷害等情，對被上訴人提出刑事告訴及民事賠償
    。刑事部分經判處被上訴人傷害人之身體，處拘役20日，如
    易科罰金，以銀元300 元折算1 日確定在案。民事部分，則
    經判決被上訴人應給付上訴人3 萬1,190 元（其中3 萬元為
    非財產損害）確定等情，並有本院96年度簡上字第136 號刑
    事確定判決及本院98年度小上字第2 號民事確定判決各1 份
    在卷可佐。
  (三)被上訴人95年度名下有4 筆存款，利息所得共1 萬1,259 元
    ；另有房屋及土地各1 筆、汽車2 部。上訴人95年度名下有
    7 筆股票投資，股利憑單所得共3 萬9,082 元；另有土地3
    筆、房屋3 筆及投資10筆等情，有稅務電子閘門財產所得調
    件明細表附卷可稽（詳原審卷第96至98頁及第106 至110 頁
    ）。
  (四)被上訴人目前職業為路邊攤賣玉米、竹筍湯等生意，收入不
    固定，沒有唸過書；上訴人為個人美容工作室，每月收入約
    2 萬多，高職畢業等情，有調解筆錄及言詞辯論筆錄各1 份
    在卷可佐（詳原審第117頁及第172頁）。
四、按因故意或過失，不法侵害他人之權利者，負損害賠償責任
    ；不法侵害他人之身體、健康、名譽、自由、信用、隱私、
    貞操或不法侵害其他人格法益而情節重大者，被害人雖非財
    產上之損害，亦得請求賠償相當之金額，民法第184 條第1
    項前段、第195 條第1 項前段分別定有明文。查本件上訴人
    對於其於上開時地故意傷害，致被上訴人受有上開傷害，已
    如前述，被上訴人自得請求被告給付精神慰撫金。再按民法
    第195 條第1 項規定之所謂「相當」，自應以實際加害情形
    與其身體、健康、名譽之影響是否重大，及被害者身份地位
    與加害人經濟狀況等關係定之，最高法院47年度臺上字第12
    21號判例可資參照。經本院審酌上訴人毆打被上訴人成傷，
    被上訴人受有頭部外傷併多處撕裂傷（1.0 公分、0.1 公分
    、0.1 公分、2.5 公分）及擦傷、右上臂及右大腿挫傷瘀青
    （5 ×5 公分、6 ×7 公分）、左眼結膜下出血、雙側眼眶
    區瘀腫之傷害，並因此遭法院判決拘役30日減為15日確定；
    同次被上訴人毆打上訴人成傷，上訴人則受有左上額裂傷約
    0.3 公分與右下臂、右上胸、左腕、後頸挫擦傷等傷害，並
    因此遭法院判決拘役20日確定（民事賠償部分，則經判決賠
    償非財產損害3 萬元確定）。衡以被上訴人之學歷為小學沒
    畢業；作路邊攤生意，收入不固定；95年度名下有4 筆存款
    ，利息所得共1 萬1,259 元；另有房屋及土地各1 筆、汽車
    2 部。上訴人之學歷為高中；先前任職美容師，月入約2 萬
    多元；95年度名下有7 筆股票投資，股利憑單所得共3 萬
    9,082 元；另有土地3 筆、房屋3 筆及投資10筆等兩造之身
    分、地位、經濟能力及其他情形，認被上訴人請求賠償非財
    產損害10萬元尚嫌過高，本件被上訴人請求上訴人賠償非財
    產損害以5 萬元為適當，逾此之請求，尚非允當，難以准許
    。
五、綜上所述，被上訴人依侵權行為法律關係，請求上訴人賠償
    非財產損害5 萬元，及自起訴狀送達翌日（96年4 月30日）
    起至清償日止，按年息5%計算之利息部分，為有理由，應予
    准許，逾此部分之請求，為無理由，不應淮許，其就該部分
    所為假執行之聲請亦失所附麗，應併予駁回。原審就超過上
    開應准許部分，為上訴人敗訴之判決，自有未洽。上訴意旨
    就此部分指摘原判決不當，求予廢棄改判，為有理由。至於
    上開應准許部分，原審判命上訴人給付，核無違誤，上訴意
    旨，就此部分，仍執陳詞，指摘原判決不當，求予廢棄，為
    無理由，應駁回其上訴。
據上論結，本件上訴為一部有理由、一部無理由，依民事訴訟法
第436 條之1 第3 項、第450 條、第449 條第1 項、第79條，判
決如主文。
中    華    民    國    98    年    3     月    4     日
                  民事第一庭    審判長法  官  李世貴
                                      法  官  黃若美
                                      法  官  黃信滿
以上正本證明與原本無異
不得上訴
中    華    民    國    98    年    3     月    4     日
                                       書記官  林月蓉


司法院資訊處製作；財團法人民間司法改革基金會備份。
